臺灣臺中地方法院民事判決
110年度訴字第1564號
原      告  蘇慧鈴  
訴訟代理人  蘇建榮律師
被      告  劉時維  
上列當事人間請求遷讓房屋等事件，本院於民國110年11月9日言
詞辯論終結，本院判決如下：
    主      文
被告應將門牌號碼臺中市○○區○○路000號房屋遷讓返還予原告。
被告應給付原告新臺幣壹拾肆萬伍仟捌佰元，及自民國一一○年
五月二十一日起至遷讓房屋日止，按日給付原告新臺幣貳仟元。
原告其餘之訴駁回。
訴訟費用由被告負擔。
本判決第一至二項於原告以新臺幣貳拾捌萬伍仟柒佰元供擔保後
，得假執行；但被告如以新臺幣捌拾伍萬柒仟壹佰元為原告預供
擔保後，得免為假執行。 
原告其餘假執行之聲請駁回。
    事實及理由
壹、程序方面：
一、按訴狀送達後，原告不得將原訴變更或追加他訴，但擴張或
    減縮應受判決事項之聲明者，不在此限，民事訴訟法第255
    條第1 項第3 款定有明文。本件原告依兩造間租賃契約之法
    律關係，聲明第2項原請求被告應自民國110年2月1日起，至
    終約日止，按月給付原告新臺幣（下同）4萬元，自終約日
    之翌日起，至遷讓房屋日止，按月給付8萬元（見本院卷第1
    1頁）；後於訴訟程序進行中，變更聲明為如下述聲明第2項
    所載（見本院卷第68頁），核屬減縮應受判決事項之聲明，
    核於前揭規定相符，應予准許。
二、被告經合法通知，無正當理由，而未於言詞辯論期日到場，
    核無民事訴訟法第386 條所列各款情形，爰依原告之聲請，
    准由其一造辯論而為判決。
貳、實體方面：
一、原告主張：
    兩造於109年12月14日簽立房屋租賃契約書（下稱系爭租約
    ），約定原告將所有門牌號碼臺中市○○區○○路000號房屋（
    下稱系爭房屋）出租予被告，租期自110年1月1日起至110年
    12月31日止，每月租金4萬元，且租金應於每月12日
    前以現金匯款至原告指定之帳戶，並經本院所屬民間公證人
    連宏仁完成公證。然被告自110年2月12日起未依約給付租金
    ，經原告以存信函催告被告給付租金未果，原告以起訴狀繕
    本向被告為終止契約之意思表示，迄至系爭租約終止日即11
    0年5月20日止，被告共積欠租金14萬5,800元。又依系爭租
    約第6條第2項約定，被告於系爭租約終止後未交還系爭房屋
    ，應自系爭租約終止之日起，至遷讓交還系爭房屋完畢之日
    止，支付原告按租金額之二倍逐日計算之懲罰性違約金，即
    被告應按日給付原告2,580元。為此，依系爭租約及租賃之
    法律關係，提起本件訴訟等語；並聲明：⑴被告應將門牌號
    碼臺中市○○區○○路000號房屋遷讓返還予原告；⑵被告應給付
    原告14萬5,800元，及自110年5月21日起至遷讓房屋日止，
    按日給付2,580元；⑶原告願供擔保，請准宣告假執行。
二、被告未於言詞辯論期日到場，亦未提出書狀為何聲明或陳述
    。
參、得心證之理由：
ㄧ、原告主張之上開事實，業據提出與其所述相符之房屋租賃契
    約書暨公證書、存證信函及系爭房屋109年房屋稅繳款書等
    影本（見本院卷第17至29頁）為證，而被告已於相當時期受
    合法通知，既未於言詞辯論期日到場，復未提出任何書狀加
    以爭執，依民事訴訟法第280 條第3 項準用同條第1 項規定
    ，視同自認，故原告主張之事實，堪信為真實。
二、按承租人租金支付有遲延者，出租人得定相當期限，催告承
    租人支付租金，如承租人於其期限內不為支付，出租人得終
    止契約；租賃物為房屋者，遲付租金之總額，非達2 個月之
    租額，不得依前項之規定，終止契約。其租金約定於每期開
    始時支付者，並應於遲延給付逾2 個月時，始得終止契約；
    承租人於租賃關係終止後，應返還租賃物，民法第440 條第
    1 項、第2 項及第455條前段分別定有明文。經查，被告自1
    10年2月起未給付租金，迄至同年3月已積欠原告逾2 期租金
    以上，原告於110年3月29日以存證信函催告被告給付租金後
    ，再以本件起訴狀繕本送達被告為終止租約之意思表示，而
    起訴狀繕本已於110年5月20日送達被告（見本院卷第39頁）
    ，則系爭租賃契約已於該日終止，是原告於系爭租約終止後
    訴請被告遷讓返還系爭建物，自屬有據，應予准許。又被告
    自110 年2月1日起即未依約繳納租金，至110 年5 月20日原
    告終止系爭租約止，共積欠3 個月又20日之租金14萬5,806
    元（計算式：40,000×（3 ＋20/31 ）＝145,806，元以下四捨
    五入），則原告請求被告給付14萬5,800元之租金，核屬有
    據，應予准許。
三、又按約定之違約金額過高者，法院得減至相當之數額。民法
    第252條定有明文。然約定之違約金過高者，除出於債務人
    之自由意思，已任意給付，可認為債務人自願依約履行，不
    容其請求返還外，依民法第252條之規定，法院均得酌減至
    相當之數額。（最高法院74年台上字第424號裁判意旨參照
    ）。此所謂違約金，包括懲罰性違約金及損害賠償額預定性
    違約金（最高法院50年台抗字第55號判例意旨參照）。又是
    否相當，須依一般客觀事實、社會經濟情況及當事人所受損
    害，債權人可得享受之一切利益，債務人若能如期履行債務
    時，債權人可得享受之一切利益為衡量標準（最高法院50年
    台抗字第55號判例、最高法院51年台上字第19號判例意旨參
    照）。本件原告主張被告未依約於系爭租立契約終止時遷讓
    返還系爭房屋，已如前述，原告依系爭租賃契約第6條第2項
    之約定請求被告按租金額之二倍逐日計算之違約金【按為2,
    667元（計算式：40,000×2÷30＝2,667，元以下四捨五入）而
    請求2,580元，雖屬有據，惟依上開說明，本院審酌該違約
    金之計算比例尚屬過高，其所受損害仍以相當於租金之數額
    為適當，故認應酌減原告得請求被告按日給付相當於租金額
    1.5倍計算之違約金即每日2,000元始為合理。
四、從而，原告依系爭租約、民法租賃之法律關係，請求被告將
    系爭房屋遷讓返還予原告，並給付積欠租金14萬5,800元，
    及自起訴狀繕本送達之翌日即110年5月21日起至返還系爭房
    屋之日止，按日給付原告違約金2,000元，為有理由，應予
    准許，逾此範圍之請求，則屬無據，應予駁回。
五、原告陳明願供擔保，聲請宣告假執行，就其勝訴部分，尚無
    不合，爰酌定相當擔保金額准許之，併依職權酌定相當擔保
    金額宣告被告得預供擔保免為假執行；至原告敗訴部分，其
    假執行之聲請已失所附麗，應併予駁回。
六、訴訟費用之負擔：民事訴訟法第79條。
中    華    民    國    110     年   11    月    30   日
                  民事第三庭    法  官  廖純卿
正本係照原本作成。
如對本判決上訴，須於判決送達後20日內向本院提出上訴狀。如
委任律師提起上訴者，應一併繳納上訴審裁判費。
中    華    民    國    110     年   11    月    30   日
                                書記官  楊雯君